【裁判字號】    91,易,672
【裁判日期】    920717
【裁判案由】    竊盜
【裁判全文】
臺灣士林地方法院刑事判決                          九十一年度易字第六七二號
    公  訴  人  臺灣士林地方法院檢察署檢察官
    被      告  乙○○
右列被告因竊盜案件，經檢察官提起公訴（九十一年度偵字第六００六號），本院判
決如左：
    主  文
乙○○無罪。
    理  由
一、公訴意旨略以：被告乙○○意圖為自己不法之所有，於民國九十一年六月四日上
    午六時四十分許，在臺北市大同區○○○路、承德路口，乘無人注意之際，以自
    備足以致人死傷之螺絲起子撬開甲○○所有之車牌號碼ＢＩＦ—三０九號機車儀
    表板，欲以接電方式發動機車引擎竊取該車，為警當場查獲，致未得逞，案經臺
    北市政府警察局大同分局報告偵辦，因認被告涉有刑法第三百二十一條第一項第
    三款、第二項之攜帶兇器竊盜未遂罪嫌云云。
二、按犯罪事實應依證據認定之，無證據不得推定其犯罪事實，再按被告之自白，不
    得作為有罪判決之唯一證據，仍應調查其他必要之證據，以察其是否與事實相符
    ，刑事訴訟法第一百五十四條、第一百五十六條第二項分別定有明文。又按刑事
    訴訟法上所謂認定犯罪事實之證據，係指足以認定被告確有犯罪行為之積極證據
    而言，該項證據自須適合於被告犯罪事實之認定，始得採為斷罪資料；如未能發
    現相當證據，或證據不足以證明，自不能以推測或擬制之方法，以為裁判之基礎
    。且認定事實所憑之證據，其為訴訟上之證明，須達於通常一般之人均不致有所
    懷疑，而得確信其為事實之程度者，始得為有罪之認定。倘其證明尚未達到此一
    程度而有合理之懷疑存在時，尚難為有罪認定之基礎；另苟積極證據不足以為不
    利於被告事實之認定，即應為被告有利之認定，更不必有何有利之證據，最高法
    院六十九年臺上字第一五三一號、三十年上字第八一六號、四十年臺上字第八六
    號、七十六年臺上字第四九八六號分別著有判例可資參照。
三、公訴人認被告乙○○涉有攜帶兇器竊盜未遂犯行，無非係以：被告自白其於右揭
    時地，持自備之螺絲起子撬開車牌號碼ＢＩＦ—三０九號機車儀表板；被害人甲
    ○○指述前開機車為伊使用，停放在臺北市大同區○○○路、承德路口，並不認
    識被告；證人黃世棕證述查獲被告時，被告已用螺絲起子將機車之儀表板拆卸，
    坐在系爭機車上；現場照片證明系爭機車儀表板遭拆卸之情形；現場扣得被告犯
    罪所用之工具螺絲起子一支，執為論據。
四、訊據被告乙○○堅決否認有何竊盜犯行，辯稱：是友人「阿峰」知道伊以前在機
    車行工作，說自己所騎乘之機車不能發動，整個不能過電，託伊前往修理，伊拆
    下儀表板要看電路是否短路而發不動，若伊要偷車，直接撬開龍頭鎖就好了等語
    。經查：
  (一)觀之被告警訊筆錄，雖供稱有「竊盜」犯行，惟其至檢察官偵查及本院審理時，
    則堅詞否認，被告前後供述已有不一，其於警訊時之自白是否與事實相符，自屬
    有疑，是難遽執為論罪科刑之唯一證據，尚須調查其他證據以資審認。經本院質
    以證人即查獲本案並製作筆錄之臺北市政府警察局大同分局雙連派出所警員黃世
    棕結證稱：「（你剛說警訊時被告說是朋友找他去修機車？）是。（此部分是否
    有寫在筆錄內，為何警訊筆錄被告表示說是偷車？）修車的部分筆錄上面沒有寫
    ，但是被告有跟我講過。至於被告表示是偷竊的部分，是因為我與車主查證之後
    ，我認為車子是失竊。（被告在警訊時，有無如筆錄記載的內容坦承有行竊？）
    是根據被害人的陳述，且被告有表示說前一天有與『阿峰』是看過現場。」等情
    明確（參本院九十二年二月二十七日訊問筆錄），是依證人黃世棕之證述可知被
    告並未曾於警訊時自白竊盜行為。
  (二)再查，依被害人即車牌號碼ＢＩＦ—三一九號機車實際使用人甲○○於警訊時之
    陳述及所出具之贓物認領保管單，僅可證明系爭機車係遭人竊取，嗣自被告管領
    下查獲領回，然並不足以證明被告確有竊盜之事實。另扣案之螺絲起子一支，原
    本即可充作多種用途，未必與竊盜行為有關，公訴人執上開證據認定被告涉犯竊
    盜罪嫌，尚嫌速斷。
  (三)又查，被告係騎乘自己所有之機車，前往臺北市大同區○○○路、承德路口，其
    為警查獲時，系爭機車之儀表板已遭拆卸，螺絲起子放在旁邊另一部機車之置物
    箱內，系爭機車後輪上之大鎖仍然完好，被告手上並無工具，亦未見拆解動作之
    事實，業據被告供承在卷，並據證人黃世棕結證綦詳，復有照片五幀附卷可稽。
    被告果真為竊取系爭機車而赴該地，大可一人獨行，何須騎乘自己車輛前往，甘
    冒再度返回現場騎車之不便及暴露行蹤之危險，此已有可議之處。再衡以一般機
    車竊案，只須以工具撬開鎖頭再發動電源即可輕易得手，被告自承曾經在機車行
    工作，對此自然知之甚詳，然觀之卷附照片所示，系爭機車之儀表板已被拆卸殆
    盡，若非修車，焉須大費周章持螺絲起子將儀表板拆下，徒增回復時之困擾，且
    因拆卸過程耗時費事，更增添被查獲之風險，此亦有可疑。況被告並未先將系爭
    機車後輪上之大鎖破壞，反而係先行拆卸儀表板，為警查獲前亦無持螺絲起子拆
    解之動作，更可徵被告當時係在修理機車無誤。另就查獲過程，訊之證人黃世棕
    結證以：伊是由承德路二段往一段方向行駛，在圍牆旁看到一男子（即被告），
    看到警車來時，他本來是站著，故作鎮定坐在他所偷竊的機車上等語屬實，證人
    所謂故作鎮定之說，純屬其主觀感受、臆測之詞，然被告為警發現時，警員並非
    貼近其身，二人已相距一段距離，係屬事實，斯時被告大可棄車逃逸，其卻捨此
    而不為，竟選擇留在原地，益徵其受託修車之說，應屬實在。
  (四)末查，被告供稱係友人「阿峰」託其前往修車乙節，被告於查獲伊始雖無法舉出
    「阿峰」之真實年籍姓名，嗣後則提供「王俊欽」及0000000000、00000000000
    線電話號碼以供調查。經本院調取全國「王俊欽」口卡片，令被告指認後表示並
    無「阿峰」之人，另本院調閱前開二線電話申請人資料結果，申請人分別為李啟
    銘及黃豐詞，有大眾電信股份有限公司電話查詢資料、遠傳電信股份有限公司九
    十二年三月二十日函文在卷可考，然該二名申請人經傳喚無著。由以上資料雖無
    法確切查知「阿峰」其人之真實年籍姓名，然被告為警查獲後，始終表示是受「
    阿峰」之託修車，且自本院受理本案後，歷時近十月之調查過程中，被告亦一再
    要求查明「阿峰」其人，甚而輾轉據友人告知查悉前揭姓名及電話，足見被告心
    中坦蕩無懼。且系爭機車係郭漢榮所有，由甲○○使用，業據被害人甲○○陳述
    明確，並有車籍作業系統—查詢認可資料一紙附卷可按，該車既非「阿峰」所有
    ，其貿然委請被告修理，其中恐涉不法情事，縱然查明其人，亦難期待到庭為有
    利於被告之證述，故雖無法經由「阿峰」之證詞證明被告之清白或犯罪，然既有
    上開合理之懷疑存在時，尚難以現存證據為有罪認定之基礎。此外，本院依職權
    調查結果，復查無其他積極證據足資認定被告有何竊盜之犯行，揆諸前揭條文及
    判例意旨，自屬不能證明被告犯罪，爰為無罪判決之諭知。
據上論斷，應依刑事訴訟法第三百零一條第一項，判決如主文。
本案經檢察官吳怡明到庭執行職務。
中      華      民      國      九十二      年    七    月     十七     日
                                    臺灣士林地方法院刑事第四庭
                                        法  官  黃  潔  茹
右正本證明與原本無異。
如不服本判決，應於判決送達後十日內，向本院提出上訴狀。
                                        書記官  柳  瑞  宗
中      華      民      國      九十二      年    七    月    二十八    日


司法院資訊處製作；財團法人民間司法改革基金會備份。
